臺灣臺中地方法院刑事判決
111年度交易字第1063號
公  訴  人  臺灣臺中地方檢察署檢察官
被      告  高氏垂楊


上列被告因過失傷害案件，經檢察官提起公訴（111年度偵字第1
1825號），本院判決如下：
    主    文
高氏垂楊犯過失傷害罪，處有期徒刑貳月，如易科罰金，以新臺
幣壹仟元折算壹日。
    犯罪事實
一、高氏垂楊於民國110年7月23日12時22分許，駕駛車號0000-0
    0號自用小客車，沿臺中市后里區公安路1段由東往西方向行
    駛，行駛至臺中市○○區○○路0段000號前，劃設有黃虛線之路
    段，欲迴轉由西往東方向行駛，理應注意迴轉前應顯示左轉
    燈光，看清有無來往車輛，注意行人通過，始得迴轉，並注
    意車前狀況，隨時採取必要之安全措施，依當時天候雨、日
    間自然光線、柏油路面、路面濕潤、無障礙物且視距良好，
    並無不能注意之情事，竟疏未注意及此，貿然迴轉，斯時適
    有陳柏翔騎乘車號000-0000號普通重型機車，沿臺中市后里
    區公安路1段由西往東方向行駛至該處。因高氏垂楊前揭之
    疏忽，2車發生擦撞，陳柏翔人車倒地後，受有左側股骨幹
    骨折之傷害。
二、案經陳柏翔訴由臺中市政府警察局大甲分局報告臺灣臺中地
    方檢察署檢察官偵查起訴。
    理    由
一、證據能力部分：
　　按被告以外之人於審判外之言詞或書面陳述，除法律有規定
    者外，不得作為證據；被告以外之人於審判外之陳述，雖不
    符合刑事訴訟法第159條之1至第159條之4之規定，但經當事
    人於審判程序同意作為證據，法院審酌該言詞陳述或書面陳
    述作成時之情況，認為適當者，亦得為證據。當事人、代理
    人或辯護人於法院調查證據時，知有第159條第1項不得為證
    據之情形，而未於言詞辯論終結前聲明異議者，視為有前項
    之同意，刑事訴訟法第159條第1項、第159條之5定有明文。
    查本件判決認定犯罪事實所引用之被告高氏垂楊以外之人於
    審判外之陳述，公訴人及被告迄至言詞辯論終結前均未聲明
    異議，且經本院審酌該等證據資料製作時之情況，並無違法
    不當及證明力明顯過低之瑕疵，堪認作為證據應屬適當，依
    上開規定，均具有證據能力。至於不具供述性之非供述證據
    ，並無傳聞法則之適用，該等證據既無證據證明係公務員違
    背法定程序所取得，復經本院踐行調查證據程序，且與本案
    具有關聯性，亦均有證據能力。
二、認定犯罪事實之證據及理由：　　
    本院訊據被告高氏垂楊固承認有於上開時地駕駛車輛，於迴
    轉時遭告訴人陳柏翔騎乘機車撞擊後，告訴人倒地受傷之事
    實，然否認有過失傷害犯行，辯稱當地路段係可迴轉，其迴
    轉前看到沒車才迴轉，是告訴人騎太快才撞到伊的車門等語
    。經查：
　㈠有關本見件交通事故之發生過程，業據告訴人於警詢指訴：
    當時伊騎乘機車沿公安路1段由西往東行駛，伊是直行，被
    告從對向路邊迴轉，伊看到時反應時間已來不及，即發生擦
    撞，機車車頭部位撞擊、多處受損，自己也受傷等語（見偵
    卷第28至29頁），另參酌被告於警詢供述：伊當時駕駛車輛
    經過公安路時看到對面有停車位，想迴轉去停車，前方路口
    原本紅燈，伊想說沒有車就要迴轉，結果綠燈告訴人騎車煞
    車不及，撞到伊車右前車門處，事故發生前伊並未發現告訴
    人之機車，是被撞到才知道等語（見偵卷第24至25頁）。依
    告訴人指訴與被告供述內容，對應案發現場所拍攝被告車輛
    受損及告訴人受傷、機車受損之情況，以及行車紀錄器翻拍
    畫面所示（見偵卷第55至65、67至69頁），顯見被告駕駛車
    輛於對向路旁迴轉至本車道時，告訴人騎乘機車與之發生碰
    撞之事實，實可確認。
　㈡另依行車紀錄器畫面擷圖所示，佐證被告駕駛車輛於對向路
    旁起駛迴轉時，並未打左轉方向燈之事實（見偵卷第67頁）
    ；再經本院勘驗行車紀錄器畫面，告訴人騎乘機車於道路上
    ，被告駕駛車輛從對向路邊起步欲迴轉，未打左轉燈號即橫
    跨至告訴人車道，告訴人閃避不及人車倒地，亦有勘驗筆錄
    在卷可參（見本院卷第38頁），被告陳述伊是看到前面200
    公尺路口是紅燈才迴轉，告訴人則稱行車紀錄器畫面因警察
    說當時是綠燈，才沒有擷取更前面的影片等語（見本院卷第
    38頁）。顯然被告原係將車輛停放對向路邊，起駛時並未打
    左轉方向燈即迴轉至案發現場車道，致直行中之告訴人機車
    ，撞擊被告所駕車輛右前車門等情無訛。　
  ㈢按行車遇有左轉彎時，應先顯示車輛前後之左邊方向燈光；汽車行駛時，駕駛人應注意車前狀況，並隨時採取必要之安全措施；轉彎車應讓直行車先行；汽車迴車前，應暫停並顯示左轉燈光或手勢，看清無來往車輛，並注意行人通過，始得迴轉；汽車駕駛人，應依下列規定使用方向燈：起駛前應顯示方向燈，左（右）轉彎時，應先顯示車輛前後之左（右）邊方向燈光；變換車道時，應先顯示欲變換車道方向之燈光，並應顯示至完成轉彎或變換車道，道路交通安全規則第91條第1項第2款、第94條第3項、第102條第1項第7款、第106條第5款、第109條第2項第1、2款分別定有明文，被告為領有汽車駕駛執照之人（見偵卷第71頁），對於上開規定自為知悉並應遵守。查本件係因被告駕駛自用小客車原停於對向車道路邊，在未打左轉方向燈亦未注意道路上行車狀況下，突然迴轉至對向車道，致正騎乘機車直行之告訴人，見狀煞車閃避不及，而與被告駕駛之前揭車輛發生碰撞，肇致本件交通事故之發生。顯見被告之違規行為為本件交通事故發生之原因，本件交通事故之發生被告具有過失至明，且因被告突自對向車道路旁未打左轉燈號突然迴轉之行為，造成告訴人受有犯罪事實欄所載之傷害，足認被告之過失行為與告訴人所受之傷害間具有相當因果關係。
  ㈣此外，並有員警職務報告、告訴人衛生福利部豐原醫院診斷證明書、臺中市政府警察局道路交通事故初步分析研判表、臺中市政府警察局大甲分局道路交通事故現場圖、道路交通事故調查報告表㈠㈡、處理道路交通事故談話紀錄表-高氏垂楊、陳柏翔、臺中市政府警察局交通事故補充資料表、現場及車損照片22張、告訴人之行車紀錄器錄影翻拍照片3張、被告證號查詢駕駛執照查詢結果、告訴人證號查詢駕駛執照查詢結果、車號0000-00車輛資料查詢結果、車號000-0000車輛資料查詢結果等資料在卷可稽（見偵卷第21、33、35、37、39至41、43、45、53、55至65、67至69、71、73、75、77頁），本件事證明確，被告犯行堪以認定，應依法論科。
三、論罪科刑： 　
  ㈠核被告所為，係犯刑法第284條前段之過失傷害罪。至被告
    雖有於事故發生後於執司偵查犯罪機關未發覺其過失傷害之
    犯行前，即向到場處理員警張宏昱報案接受偵訊並坦承肇事
    ，有交通事故肇事人自首情形紀錄表可按（見偵卷第51頁）
    ，然被告於本院審理時一再否認犯行，主張該處本即可迴轉
    ，其駕車迴轉並無過失（見本院卷第37、41頁），顯見被告
    並無對未發覺之罪自首而願接受裁判之情事，爰不適用自首
    減刑之規定，起訴書認本件被告有自首之適用，容有誤會，
    附此敘明。 
　㈡爰以行為人之責任為基礎，審酌被告於本件交通事故過失程
    度、所生之危害、肇事後因金額差距過大無法與告訴人達成
    調解以及一再否認犯行之犯後態度；兼衡被告自述國小畢業
    之教育程度、已婚、育有1名已成年子女、配偶現在生病由
    伊照顧、擔任打掃清潔工作、每次收入新臺幣1,000至1,200
    元、但不是每天都有工作、經濟狀況不佳等語（見本院卷第
    42頁），暨其違反義務之程度、犯罪所生之危害等一切情狀
    ，量處如主文所示之刑，並諭知易科罰金之折算標準。
據上論斷，應依刑事訴訟法第299條第1項前段，刑法第284條前
段、第41條第1項前段，刑法施行法第1條之1第1 項，判決如主
文。
本案經檢察官蔣志祥提起公訴，檢察官蔣得龍到庭執行職務。
中　　華　　民　　國　　111 　年　　8 　　月　　22　　日
                  刑事第九庭    法  官  彭國能
以上正本證明與原本無異。
如不服本判決應於收受判決後20日內向本院提出上訴書狀，並應
敘述具體理由；其未敘述上訴理由者，應於上訴期間屆滿後20日
內向本院補提理由書（均須按他造當事人之人數附繕本）「切勿
逕送上級法院」。
告訴人或被害人如不服判決，應備理由具狀向檢察官請求上訴，
上訴期間之計算，以檢察官收受判決正本之日起算。 
                                書記官  陳宇萱
中　　華　　民　　國　　111 　年　　8 　　月　　22　　日
附錄本案論罪科刑所犯法條
中華民國刑法第284條
因過失傷害人者，處1年以下有期徒刑、拘役或10萬元以下罰金
；致重傷者，處3年以下有期徒刑、拘役或30萬元以下罰金。